臺灣士林地方法院行政訴訟判決　
111年度交字第68號
原      告  陳政峯  

被      告  新北市政府交通事件裁決處
                      設新北市○○區○○路0段000號2樓
代  表  人  李忠台    住同上
訴訟代理人  黃曉妍律師
複  代理人  高宏文律師
上列當事人間交通裁決事件，原告不服被告中華民國111年2月14
日新北裁催字第48-ZIC299205號裁決，提起行政訴訟，本院判決
如下：
    主  文
原告之訴駁回。
訴訟費用新臺幣參佰元由原告負擔。
    事實及理由
壹、程序事項：
　　本件原告因不服被告於民國111年2月14日以新北裁催字第48
    -ZIC299205號違反道路交通管理事件裁決書（下稱原處分）
    ，裁處其罰鍰新臺幣（下同）4,000元，並記違規點數1點，
    提起行政訴訟，依行政訴訟法第237條之1規定，應適用交通
    裁決事件訴訟程序，本院並依同法第237條之7規定，爰不經
    言詞辯論，逕為判決。
貳、實體事項：
一、爭訟概要：
　　內政部警政署國道公路警察局第九公路警察大隊（下稱舉發
    機關）頭城分隊員警查證後，認民眾於110年11月30日檢具
    違規證據資料檢舉，原告駕駛其所有車牌號碼000-0000號營
    業小客車（下稱系爭汽車），於110年11月29日15時12分許
    ，行經國道五號北向31.2公里時，有「行駛高速公路違規使
    用路肩」之違規事實屬實，而於110年12月29日填製內政部
    警政署國道公路警察局國道警交字第ZIC299205號舉發違反
    道路交通管理事件通知單（下稱舉發通知單）予以舉發車主
    即原告，並記載應到案日期為111年2月12日前。原告於111
    年1月3日向被告陳述意見，經舉發機關查復違規事實屬實，
    被告乃於111年2月14日作成原處分，依道路交通管理處罰條
    例第33條第1項第9款、第63條第1項第1款等規定，裁處其罰
    鍰4,000元，並記違規點數1點。原告不服，遂提起本件行政
    訴訟。
二、原告起訴主張：
　㈠原告依「國道主線實施開放路肩作業規定」原則規定行駛路
    肩之車輛於出口前500公尺不得再駛回主線車道，並以「路
    肩限行小車；禁止變換車道」標誌作為分界，爰行駛路肩車
    輛應續行路肩，後於「路肩通行終點」標誌切入減速車道或
    出口匝道。因於交流道前500公尺處駛出，準備下頭城交流
    道，被告所為的裁決違法。當日伊配偶肚子不舒服，又因為
    塞車，伊看到路標說準備下交流道，看到路牌之後，才切出
    下交流道等語。
　㈡並聲明：原處分撤銷。
三、被告答辯略以：
　㈠高速公路路肩主要目的係提供緊急避難、救難車輛通行及主
    線車流安全側向淨距等，除道路主管機關公告開放外，一般
    正常情況僅供緊急使用，查舉發機關回復函，原國道五號北
    向宜蘭至頭城路段機動開放往頭城出口之小型車行駛路肩措
    施，惟欲藉交通分流以達交通疏導及提升行車秩序之目的，
    於109年4月11日起取消小車通行路肩措施，且自舉發機關檢
    附之現場照片以觀，國道五號北向33.2公里及32.7公里處分
    別設有「路肩通行限大客車」與「小型車禁行路肩」之標牌
    ，各該標牌均清晰可見並無斑駁致辨識不清之情況存在，故
    小車駕駛行經該路段主觀應知悉路肩並不對其開放，應依上
    開公路管制規則規定，除遇緊急狀況外不得駕車行駛於路肩
    ；次查檢舉影像（附件一「RV-00000000000000-xXG7y.MOV_
    00000000_134509.mkv」00：00：01至00：00：05），可見
    原告確實駕駛系爭汽車行駛於路肩，違規屬實，被告據以作
    成原處分應無不當。原告所謂行駛路肩車輛於出口前500公
    尺不得駛回主線車道之規定，係針對原行駛於開放路肩之車
    輛而言，如上揭說明，國道五號北向30.5至35公里路肩路段
    並不開放小型車行駛，自無適用旨揭作業規定之餘地，原告
    主張不影響其違規事實成立之認定，原處分應予以維持。再
    者，原告既為合法考領汽車駕駛執照之人，且為具有正常智
    識程度之成年人，其對上述規定應知之甚詳，並應確實遵守
    。綜上，被告依法裁處，應無違誤。
　㈡並聲明：原告之訴駁回。
四、本院之判斷：
　㈠按「汽車行駛於高速公路、快速公路或設站管制之道路，不
    遵使用限制、禁止、行車管制及管理事項之管制規則而有下
    列行為者，處汽車駕駛人新臺幣三千元以上六千元以下罰鍰
    ：…九、未依規定使用路肩。…」「汽車駕駛人有下列各款所
    列條款之一者，除依原條款處罰鍰外，並予記點：一、有第
    三十三條第一項…情形之一者，各記違規點數一點。」，道
    路交通管理處罰條例第33條第1項第9款、第63條第1項第1款
    定有明文。又按「汽車行駛於高速公路、快速公路或設站管
    制之道路，應遵守其管制之規定。」，道路交通安全規則第
    105條亦有明文。再依道路交通管理處罰條例第33條第6項授
    權訂定之高速公路及快速公路交通管制規則第9條第1項第2
    款、第19條第3項規定：「汽車行駛高速公路及快速公路，
    不得有下列行為：…二、在路肩上行駛，或利用路肩超越前
    車。…」、「為維護高速公路及快速公路交通安全與暢通，
    高速公路及快速公路管理機關或警察機關於必要時，得發布
    命令，指定時段於高速公路及快速公路特定匝道或路段之車
    道、路肩，禁止、限制或開放車輛通行。」。另按「對於違
    反本條例之行為者，民眾得敘明違規事實或檢具違規證據資
    料，向公路主管或警察機關檢舉，經查證屬實者，應即舉發
    。但行為終了日起逾七日之檢舉，不予舉發。」，行為時道
    路交通管理處罰條例第7條之1定有明文。
　㈡經查，原告駕駛系爭汽車，於上揭時、地，有「行駛高速公
    路違規使用路肩」事實等情，有檢舉明細、舉發通知單（本
    件違規時間110年11月29日，檢舉日期為110年11月30日，合
    於行為時道路交通管理處罰條例第7條之1之規定）、舉發機
    關111年2月6日國道警九交字第1119700090號函、111年4月8
    日國道警九交字第1119002413號函、交通部高速公路局北區
    養護工程分局109年3月4日北管字第1092860201號函、交通
    部高速公路局北區養護工程分局109年3月4日高北（109）01
    0號新聞資料、路肩牌面現場採證照片、汽車車籍查詢資料
    、駕駛人基本資料等件附卷可稽（見本院卷第60-62、72-73
    、78-90頁），並經本院當庭勘驗採證影像，有勘驗筆錄及
    擷取畫面在卷可按（見本院卷第115、102-110頁），應堪認
    定。
　㈢原告雖主張：伊依國道主線實施開放路肩作業規定，行駛路
    肩之車輛於出口前500公尺不得再駛回主線車道，並以路肩
    限行小車、禁止變換車道標誌作為分界，行駛路肩車輛應續
    行路肩，後於路肩通行終點標誌切入減速車道或出口匝道，
    被告所為的裁決違法；當日伊配偶肚子不舒服，又因為塞車
    ，伊看到路標說準備下交流道，看到路牌之後，才切出下交
    流道等語。經查，①109年4月11日起，國5北向宜蘭至頭城取
    消小車通行路肩措施，本件違規地點並非開放小型車行駛路
    肩路段，且設有小行車禁行路肩標誌，有交通部高速公路局
    北區養護工程分局109年3月4日北管字第1092860201號函、
    交通部高速公路局北區養護工程分局109年3月4日高北（109
    ）010號新聞資料、路肩牌面現場採證照片附卷可稽（見本
    院卷第80-82、84、86頁），原告駕駛系爭汽車行駛於國道
    五號北向31.2公里路肩，確有違規使用路肩之事實，原告主
    張其係依規定行駛路肩，顯非可採。②至原告主張：當日伊
    配偶肚子不舒服，又因為塞車等語。然查，倘原告此部分所
    述為真，其當於陳述意見時為此等有利於己之陳述，然原告
    於陳述意見及起訴時（見本院卷第70、10頁），均未提及其
    係因配偶肚子不舒服等情而有上開駕駛行為，所述是否可採
    ，已值懷疑。此外，原告又未提出相關事證以實其說，此部
    分主張，無從採憑。
五、綜上所述，本件原告確於前揭時、地，駕駛系爭汽車，有「
    行駛高速公路違規使用路肩」之違規行為，被告依道路交通
    管理處罰條例第33條第1項第9款、第63條第1項第1款、違反
    道路交通管理事件統一裁罰基準及處理細則及違反道路交通
    管理事件統一裁罰基準表之規定，裁處原告罰鍰4,000元，
    並記違規點數1點，並無違誤。原告訴請撤銷為無理由，應
    予駁回。
六、本件判決基礎已臻明確，兩造其餘之攻擊防禦方法經本院斟
    酌後，核與判決不生影響，無一一論述之必要，併予敘明。
七、本件第一審裁判費為300元，應由原告負擔，爰確定第一審
    訴訟費用額如主文第2項所示。
八、據上論結，本件原告之訴為無理由，依行政訴訟法第237條
    之7、第237條之8第1項、第98條第1項前段，判決如主文。
中　　華　　民　　國　　111 　年　　6 　　月　　14　　日
　　　　　　　　　行政訴訟庭　法　官　林宜靜
以上為正本係照原本作成。
如不服本判決，應於判決送達後20日內，向本院提出上訴狀並表
明上訴理由（原判決所違背之法令及其具體內容或依訴訟資料可
認為原判決有違背法令之具體事實），其未載明上訴理由者，應
於提出上訴後20日內向本院補提理由書（上訴狀及上訴理由書均
須按他造人數附繕本，如未按期補提上訴理由書，則逕予駁回上
訴），並應繳納上訴裁判費新臺幣750元。
中　　華　　民　　國　　111 　年　　6 　　月　　14　　日
                              書記官  鍾堯任